【裁判字號】    97,訴,4759
【裁判日期】    970730
【裁判案由】    清償借款
【裁判全文】
臺灣臺北地方法院民事裁定              97年度訴字第4759號
原      告  國泰世華商業銀行股份有限公司
法定代理人  甲○○
訴訟代理人  丙○○
            丁○○
被      告  乙○○
上列當事人間清償借款事件本院裁定如下：
    主  文
本件應再開辯論，移送臺灣高雄地方法院。
    理  由
一、按訴訟之全部或一部，法院認為無管轄權者，依原告聲請或
    依職權以裁定移送於其管轄法院。第24條之合意管轄，如當
    事人之一造為法人或商人，依其預定用於同類契約之條款而
    成立，按其情形顯失公平者，他造於為本案之言詞辯論前，
    得聲請移送於其管轄法院。但兩造均為法人或商人者，不在
    此限。民事訴訟法第28條第1、2項定有明文。
二、查，依據兩造所簽訂之約定條款第26條約定「因本契約涉訟
    時，除法律所規定之法院有管轄權外，持卡人/商務卡申請
    人並同意以台灣台北地方法院或台灣地方法院為第一審管轄
    法院。」原告係依據兩造間之契約關係主張被告有違約之情
    事，故訴請被告清償借款，依據民事訴訟法第24條規定，本
    院應屬有管轄權之法院。惟前開約定係為原告為與不特定多
    數人所成立之契約關係而制訂之定型化契約。被告之住所係
    於高雄市，故倘因該契約關係涉訟時，為求證據調查之便利
    及消費者應訴之考量，從而應以臺灣高雄地方法院為第一審
    管轄法院為宜。原告卻以定型化契約條款約定以本院為第一
    審管轄法院，顯有故意規避訴訟法上管轄之「以原就被」原
    則，並增加被告應訴困難。被告於97年7月25日以書狀聲明
    其現居住於高雄市，故至台灣高雄地方法院應訴，交通上自
    較便利，自應認前開合意管轄之規定，對被告而言，屬顯失
    公平之情形。
三、又依據民事訴訟法第28條第2項規定被告亦得聲請移轉管轄
    ，但應於為本案之言詞辯論前為之。揆諸本條之立法意旨係
    為案件已由法院進入言詞辯論實質審理後，被告復行抗辯無
    管轄權而移送，恐有使前所進行之訴訟程序歸於徒勞，或使
    當事人有任擇法院、法官之可能。本件被告於言詞辯論期日
    前以書狀聲請移轉管轄至臺灣高雄地方法院，應認其等並無
    在本院為本案言詞辯論之意思，然本院雖因收文之故，於言
    詞辯論時，不知被告已向本院聲請移轉管轄，自應再開辯論
    ，並依被告之聲請將本件移送臺灣高雄地方法院。
四、依首開法條裁定如主文。
中    華    民    國    97    年    7     月    30    日
                   民事第四庭    法  官  黃柄縉
以上正本係照原本作成
如對本裁定抗告須於裁定送達後10日內向本院提出抗告狀，並繳
納抗告費新臺幣1,000元
中    華    民    國    97    年    7     月    30    日
                                書記官  王黎輝


司法院資訊處製作；財團法人民間司法改革基金會備份。
